【裁判字號】    98,簡上,1004
【裁判日期】    981230
【裁判案由】    違反保護令罪
【裁判全文】
臺灣高雄地方法院刑事判決            98年度簡上字第1004號
上  訴  人
即  被  告  丙○○
上列上訴人即被告因違反保護令罪案件，不服本院高雄簡易庭中
華民國98年8 月4 日98年度審簡字第3892號所為第一審判決（聲
請簡易判決處刑案號：98年度偵字第13097 號）提起上訴，本院
管轄之第二審合議庭判決如下：
    主  文
上訴駁回。
    事  實
一、丙○○與乙○○為夫妻，2人具有家庭暴力防治法第3條第1
    款所定之家庭成員關係。丙○○前因對乙○○為家庭暴力行
    為，經本院於民國97年12月8 日以97年度家護字第1429號民
    事通常保護令，裁定其不得對乙○○實施身體或精神上不法
    侵害、直接或間接為騷擾之行為，該保護令有效期間為1 年
    ，裁定並於97年12月15日送達丙○○。詎丙○○收受上開保
    護令後，在上開保護令有效期間內之於98年4 月8 日21時20
    分許，因不滿乙○○至位於高雄市旗津區○○○路173 號之
    「意難忘卡拉OK」要求其返家，並在店內吵鬧，竟萌違反保
    護令之犯意，在上址門口徒手毆打乙○○（無證據證明乙○
    ○因此受傷，且乙○○並於偵查中撤回對丙○○之傷害告訴
    ）。嗣乙○○報警處理，始悉上情。
二、案經高雄市政府警察局鼓山分局報告臺灣高雄地方法院檢察
    署檢察官偵查起訴。
    理  由
壹、程序方面：
一、按被告經合法傳喚，無正當之理由不到庭者，得不待其陳述
    ，逕行判決，刑事訴訟法第371 條定有明文。次按對於簡易
    判決不服而上訴者，準用上開規定，此觀諸刑事訴訟法第
    455 條之1 第3 項規定自明。本案被告丙○○經本院合法傳
    喚，無正當理由未到庭，有本院送達證書2 紙及報到單1 紙
    在卷可佐（見院二卷第30、31、35頁），依上開說明，爰不
    待其陳述，逕為一造辯論判決，合先敘明。
二、證據能力部分：
  (一)又按被告以外之人於審判外之言詞或書面陳述，除法律有規
    定者外，不得作為證據；被告以外之人於偵查中向檢察官所
    為之陳述，除顯有不可信之情況者外，得為證據，刑事訴訟
    法第159 條第1 項、第159 條之1 第2 項分別定有明文。本
    件證人即被害人乙○○、證人王麗華、呂陳嬌於偵查中向檢
    察官所為之證述，業經依法具結，且無證據顯示檢察官在偵
    查時有不法取供之情形或有其他顯不可信之情況，揆諸首揭
    說明，該證述自具有證據能力。再被告雖未曾對上開證人行
    使對質詰問權，惟被告於本院審理中無正當理由未到庭，無
    異捨棄其詰問權（參見最高法院94年度台上字第6552號判決
    ），是上開證人於偵查中之證述應屬業經完足調查之證據，
    依刑事訴訟法第155 條第2 項之規定，得作為本案判斷之依
    據。
  (二)再按被告以外之人於審判外之陳述，雖不符刑事訴訟法第15
    9 條之1 至第159 條之4 之規定，而經當事人於審判程序同
    意作為證據，法院審酌該言詞陳述或書面陳述作成時之情況
    ，認為適當者，亦得為證據；當事人、代理人或辯護人於法
    院調查證據時，知有第159 條第1 項不得為證據之情形，而
    未於言詞辯論終結前聲明異議者，視為有前項之同意，刑事
    訴訟法第159 條之5 第1 項、第2 項定有明文。除上開證據
    外，本判決所引用之其餘傳聞證據，均依法踐行調查證據程
    序，當事人亦未於言詞辯論終結前聲明異議，本院審酌證據
    資料作成時之情況，無違法不當及證明力明顯過低之瑕疵，
    亦查無依法應排除其證據能力之情形，認以之作為證據應屬
    適當，皆有證據能力。
貳、實體方面：
一、訊據上訴人即被告丙○○固坦承有毆打其妻即被害人乙○○
    之事實，惟矢口否認有何違反保護令犯行，辯稱：是被害人
    先打伊，伊才打被害人，另伊亦未收受保護令，係被害人自
    行收受云云。經查：
  (一)被告與被害人為夫妻關係，有個人基本資料查詢結果1 紙附
    卷足憑，被告前於97年間，因對被害人實施身體上不法侵害
    行為，經本院於97年12月8 日以97年度家護字第1429號民事
    通常保護令，裁定被告不得對被害人實施身體或精神上不法
    侵害、直接或間接為騷擾之行為，保護令有效期間為1 年等
    情，亦經被害人於警詢中證述明確，且有本院97年度家護字
    第1429號民事通常保護令1 份在卷可按，此部分事實要堪認
    定。
  (二)被告雖辯稱伊未收受上開保護令云云，惟觀諸高雄市政府警
    察局鼓山分局保護令執行紀錄表，其上明載被告業於97年12
    月15日簽收本院97年度家護字第1429號民事通常保護令，員
    警並依規定當面告誡被告上開裁定內容，有高雄市政府警察
    局鼓山分局保護令執行紀錄表1 份存卷可參，足認被告確已
    收受並知悉前開民事通常保護令之內容，被告以前揭情詞置
    辯，要屬無據。
  (三)又被告於偵查中已自承其有出手打被害人（見偵卷第18頁）
    ，核與被害人於警詢、偵查中證稱：被告在「意難忘卡拉OK
    店」外面毆打伊等語（見警卷第8 頁、偵卷第12頁），證人
    王麗華於警詢、偵查中證稱：案發當天，被害人至「意難忘
    卡拉OK店」吵鬧，被告即毆打被害人等語（見警卷第5 頁、
    偵卷第8 頁）；證人呂陳嬌於偵查中證稱被告有推被害人等
    情（見偵卷第16頁）大致相符，可信被告確有對被害人為毆
    打行為，至為明確。雖本件因被害人於案發時一再作出激烈
    自戕行為（詳證人王麗華、呂陳嬌、孫福祥於偵查中之證述
    ，見偵卷第8 、16、17頁），導致並無證據證明被害人因被
    告之毆打行為成傷。惟按家庭暴力防治法所稱之家庭暴力，
    指家庭成員間實施身體或精神上不法侵害之行為，家庭暴力
    防治法第2 條第1 款定有明文，又所謂身體上不法侵害，舉
    凡肢體暴力、強迫、妨害自由等行為皆是，而肢體暴力則包
    含打、捶、踢、推、拉、扯、咬、扭、捏、撞牆、揪髮、扼
    喉、使用武器或工具。本件被告與被害人乙○○為夫妻關係
    ，有個人基本資料查詢結果1 紙在卷可證，二人為家庭暴力
    防治法第3 條第1 款所定之家庭成員，被告於上開時、地徒
    手毆打被害人，顯係以肢體暴力對被害人實施身體上不法侵
    害，縱未達於傷害之程度，亦屬家庭暴力行為無疑。
  (四)綜上，本案事證明確，被告犯行洵堪認定，應依法論科。
二、核被告所為，係犯家庭暴力防治法第61條第1 款之違反保護
    令罪。原審認被告罪證明確，因而依家庭暴力防治法第61條
    第1 款，刑法第11條前段、第41條第1 項前段規定，審酌被
    告明知本院已核發民事97年度家護字第1429號通常保護令，
    竟仍無視於上開保護令之內容，僅因細故即徒手毆打被害人
    ，所為應受非難，兼衡被告之生活狀況及其犯後尚能坦承犯
    行等一切情狀，量處如主文所示之刑，並諭知以新臺幣1000
    元折算1 日之易科罰金折算標準，核其認事用法尚無不當，
    量刑亦屬妥適。被告仍執前詞提起上訴，難認有理由，應予
    駁回。
據上論斷，應依刑事訴訟法第455 條之1 第1 項、第3 項、第36
8 條、第371條，判決如主文。
本案經檢察官甲○○到庭執行職務。
中    華    民    國    98    年    12    月    30    日
                  刑事第十五庭  審判長法  官  莊珮君
                                      法  官  楊國煜
                                      法  官  吳佳樺
以上正本證明與原本無異。
不得上訴。
中    華    民    國    98    年    12    月    30    日
                                      書記官  廖佳玲
附錄本案論罪科刑法條：
家庭暴力防治法第61條
違反法院依第14條第1 項、第16條第3 項所為之下列裁定者，為
本法所稱違反保護令罪，處3 年以下有期徒刑、拘役或科或併科
新臺幣10萬元以下罰金：
一、禁止實施家庭暴力。
二、禁止騷擾、接觸、跟蹤、通話、通信或其他非必要之聯絡行
    為。
三、遷出住居所。
四、遠離住居所、工作場所、學校或其他特定場所。
五、完成加害人處遇計畫。

司法院資訊處製作；財團法人民間司法改革基金會備份。
